臺灣臺南地方法院刑事判決
109年度原簡上字第5號
上  訴  人
即  被  告  松乃瑜



                    居臺南市○○區○○○街000號0樓F室（指定送達址）
選任辯護人  何宥昀律師
上列上訴人即被告因妨害公務等案件，不服本院民國109年10月1
5日109年度原簡字第49號第一審刑事簡易判決（聲請簡易判決處
刑案號：109年度調偵字第1733號），提起上訴，本院合議庭為
第二審判決如下：
    主  文
原判決撤銷。
松乃瑜冒充公務員而行使其職權，處有期徒刑參月，如易科罰金
，以新臺幣壹仟元折算壹日。
扣案之警用警示燈壹個及玩具槍壹把，均沒收之。
    犯 罪 事 實
一、松乃瑜基於僭行公務員職權、妨害人行使權利及恐嚇危害安
    全之犯意，於民國109年3月6日23時許，駕駛自行加裝警用
    警示燈之車牌號碼000-0000號自用小客車，見黃宇玄駕駛之
    車牌號碼000-0000號自小客車在臺南市安南區北汕尾路與安
    中路口內側車道停等紅燈欲作左轉彎，竟逕行駕車攔停在黃
    宇玄所駕駛車輛之右前方，致黃宇玄無法隨時駕車離去，妨
    害渠行車通行權利，黃宇玄見狀下車，松乃瑜質問黃宇玄為
    何沿路開窗丟棄針頭，並佯稱其為警察，黃宇玄否認有丟棄
    針頭乙情，松乃瑜遂自腰際中取出玩具槍1把（涉嫌持有槍
    枝部分，業經檢察官於另案不另為不起訴處分），喝令黃宇
    玄趴下，以此加害黃宇玄生命、身體、自由之方式，致黃宇
    玄心生畏懼。而後黃宇玄向松乃瑜表明渠為警察之身分，松
    乃瑜聽聞後則閃爍其辭，隨即駕車離開現場。
二、案經臺南市政府警察局第三分局報告臺灣臺南地方檢察署檢
    察官偵查聲請簡易判決處刑。
    理  由
一、按被告以外之人於審判外之陳述，雖不符合同法第159條之1
    至第159條之4之規定，但經當事人於審判程序同意作為證據
    ，法院審酌該言詞陳述或書面陳述作成時之情況，認為適當
    者，亦得為證據。當事人、代理人或辯護人於法院調查證據
    時，知有第159條第1項不得為證據之情形，而未於言詞辯論
    終結前聲明異議者，視為有前項之同意，刑事訴訟法第159
    條第1項及第159條之5分別定有明文。查本判決下列所引用
    之被告松乃瑜以外之人於審判外之陳述，因檢察官、被告及
    辯護人於本院準備程序均表示同意有證據能力，且迄至言詞
    辯論終結前亦未聲明異議（見本院簡上卷第62至63頁、第10
    3至107頁），本院審酌上開證據資料製作時之情況，尚無違
    法不當之瑕疵，認為以之作為證據應屬適當，依刑事訴訟法
    第159條之5規定，認前揭證據資料均有證據能力。
二、上開犯罪事實，業據被告於警詢、偵查、本院準備程序及審
    理中坦承不諱，核與證人即被害人黃宇玄於偵查中之結證情
    節大致相符，且有警員黃宇玄109年3月9日職務報告、本院1
    09年聲搜字第347號搜索票、臺南市政府警察局第三分局搜
    索扣押筆錄、扣押物品目錄表各1份、扣押物品照片5張、行
    車紀錄器截圖照片4張等在卷可資佐證，足認被告上開任意
    性自白與事實相符，本件事證明確，被告犯行堪以認定，應
    依法論科。
三、核被告所為，係犯刑法第158條第1項之冒充公務員而行使其
    職權罪、同法第304條第1項之強制罪及同法第305條之恐嚇
    危害安全罪。被告係以一行為同時觸犯上開3罪名，為想像
    競合犯，應依刑法第55條前段之規定，從一重之冒充公務員
    而行使其職權罪處斷。
四、原審以本案事證明確，予以論罪科刑，固非無見，惟查：
  ㈠原審就被告所犯上開3罪，從一重之強制罪論處，有所違誤；
    另未就被告所有，供本案犯罪所用之物予以宣告沒收（理由
    詳如六、所述），於法殊有未合；
　㈡被告於偵查中業與被害人黃宇玄達成調解，當場給付新臺幣
    （下同）2萬元，餘款3萬元已分期給付完畢，有臺南市安南
    區公所109年8月17日南安民字第1090553483號函附之調解書
    、被告提出之匯款紀錄影本及手機簡訊紀錄在卷可稽（見偵
    2卷第2至3頁，本院簡上卷第91至97頁），原審未及審酌，
    尚有未洽；
　　被告執上開㈡為由提起上訴，請求從輕量刑，為有理由，而
    原審判決既存有上開㈠可議之處，尚屬無可維持，應由本院
    管轄之第二審合議庭將原判決撤銷改判。
五、爰審酌被告明知其不具警察身分，竟僭行警察職權、持玩具
    槍強行攔車盤查、恐嚇被害人，妨害被害人行車通行權利，
    並致渠心生畏懼，且損及警察人員執行職務之公信力，所為
    應予非難，並考量被告犯後坦承犯行，業與被害人調解成立
    ，並如數賠償完畢，被害人表示原諒被告（見偵2卷第18頁
    ），兼衡被告自陳高中畢業之教育程度，未婚、無子女，目
    前從事私人隨扈，月收入約2萬4千元至2萬6千元，現自己住
    ，需扶養父母親（見本院簡上卷第107至108頁）等一切情狀
    ，量處如主文第2項所示之刑，並諭知易科罰金之折算標準
    。
六、沒收
　　按供犯罪所用、犯罪預備之物或犯罪所生之物，屬於犯罪行
    為人者，得沒收之，刑法第38條第2項前段定有明文。查被
    告自陳：扣案物均為其所有，其中1個警用警示燈安裝在車
    上，玩具槍1把是本案所持用等語（見警卷第8頁，本院簡上
    卷第61、104頁），爰依上開規定宣告沒收。至其餘之扣案
    物，依卷附之證據資料，難認與本案有何關聯性，自不予宣
    告沒收，併此敘明。　
據上論斷，應依刑事訴訟法第455條之1第1項、第3項、第369條
第1項前段、第364條、第299條第1項前段，刑法第158條第1項、
第304條第1項、第305條、第55條前段、第41條第1項前段、第38
條第2項前段，刑法施行法第1條之1第1項，判決如主文。
本案經檢察官黃齡慧聲請簡易判決處刑，檢察官鄭聆苓到庭執行
職務。
中　　華　　民　　國　　110 　年　　2 　　月　　1 　　日
                  刑事第十五庭  審判長法  官  張婉寧
                                      法  官  黃鏡芳
                                      法  官  陳嘉臨
以上正本證明與原本無異。
不得上訴。
　　　　　　　　　　　　　　　　　　　書記官  蔡雅惠　　
中　　華　　民　　國　　110 　年　　2 　　月　　2 　　日

附錄論罪科刑法條：
中華民國刑法第158條
冒充公務員而行使其職權者，處3年以下有期徒刑、拘役或1萬5
千元以下罰金。
冒充外國公務員而行使其職權者，亦同。

中華民國刑法第304條
以強暴、脅迫使人行無義務之事或妨害人行使權利者，處3年以
下有期徒刑、拘役或9千元以下罰金。
前項之未遂犯罰之。

中華民國刑法第305條
以加害生命、身體、自由、名譽、財產之事恐嚇他人，致生危害
於安全者，處2年以下有期徒刑、拘役或9千元以下罰金。